臺灣高等法院臺南分院刑事判決
110年度交上易字第478號
上  訴  人  臺灣嘉義地方檢察署檢察官
上  訴  人  
即  被  告  賴羅秀美



選任辯護人  黃文力律師
上列上訴人因被告過失致重傷害案件，不服臺灣嘉義地方法院10
9年度交易字第246號中華民國110年8月10日第一審判決（起訴案
號：臺灣嘉義地方檢察署109年度偵字第4831號），提起上訴，
本院判決如下：
    主  文
原判決撤銷。
賴羅秀美犯過失致重傷害罪，處有期徒刑捌月。
    事  實
一、賴羅秀美於民國109年5月6日上午11時10分許，駕駛車牌號
    碼00-0000號自小客車，沿嘉義縣○○鄉○○村○○路由西往東方
    向行駛，行至○○路上之「○○工業股份有限公司（地址：嘉義
    縣○○鄉○○○00之0號，下稱○○公司）」前之對向車道、欲左轉
    迴車至○○公司時，本應注意汽車迴車前，應暫停並顯示左轉
    燈光或手勢，看清無來往車輛，始得迴轉，而依當時天氣晴
    、日間自然光線、柏油路面乾燥、無缺陷、亦無障礙物、視
    距良好，並無不能注意之情事，竟疏未注意顯示左轉方向燈
    或手勢，亦未注意有無往來車輛，即貿然往左迴車，適有黃
    霈嫺（起訴書誤載為黃霈「嫻」）騎乘車牌號碼000-0000號
    普通重型機車，沿○○路由東往西方向行駛而至，亦疏未注意
    賴羅秀美所駕駛上開自用小客車欲向左迴車之動態，及該路
    段之最高速限為時速40公里，即貿然以時速約60餘公里之速
    度超速直行，迨發現賴羅秀美所駕駛上開自用小客車往左迴
    車此一動態時，已煞車不及，因而失控倒地向前滑行，繼而
    撞擊賴羅秀美上開自用小客車之右側車身，造成黃霈嫺受有
    腹部鈍傷併脾臟撕裂傷、顏面骨多處骨折（左額竇、左顴骨
    和上頜骨、鼻骨、左眼眶底、下頷骨）合併上眼瞼深度撕裂
    傷各約1.5及2公分、下眼瞼深度撕裂傷各約2及2公分、下唇
    深度撕裂傷約4公分、下巴深度撕裂傷約4公分、上牙齦深度
    撕裂傷、顱腦損傷併輕微顱內出血、左側遠端肱骨開放粉碎
    性骨折、右側橈尺骨幹開放粉碎性骨折、左腿深度撕裂傷各
    約1及2公分、胸部挫傷、左眼玻璃體出血併網膜出血、左眼
    創傷性視神經病變及黃斑部病變等傷害，經送醫治療後，仍
    導致黃霈嫺脾臟切除及左眼矯正視力為手動指數10公分（11
    0年3月15日視力檢查結果）之重傷害。
二、案經黃霈嫺委由其母親葉麗景訴由臺灣嘉義地方檢察署檢察
    官偵查起訴。
    理  由
壹、證據能力部分：
    按被告以外之人於審判外之陳述雖不符刑事訴訟法第159 條
    之1 至之4 等4 條之規定，而經當事人於審判程序同意作為
    證據，法院審酌該言詞陳述或書面陳述作成時之情況，認為
    適當者，亦得為證據；當事人、代理人或辯護人於法院調查
    證據時，知有刑事訴訟法第159 條第1 項不得為證據之情形
    ，而未於言詞辯論終結前聲明異議者，視為有前項之同意，
    同法第159 條之5 定有明文。立法意旨在於傳聞證據未經當
    事人之反對詰問予以核實，原則上先予排除；惟若當事人已
    放棄反對詰問權，於審判程序中表明同意該等傳聞證據可作
    為證據；或於言詞辯論終結前未聲明異議，基於尊重當事人
    對傳聞證據之處分權，及證據資料愈豐富，愈有助於真實發
    見之理念，且強化言詞辯論主義，使訴訟程序得以順暢進行
    ，上開傳聞證據亦均具有證據能力。查，本判決所引用具傳
    聞性質之各項證據資料，檢察官、上訴人即被告（下稱被告
    ）賴羅秀美及辯護人於本院準備程序、審理時表示同意列為
    本案證據（見本院卷第132-135、211-212頁），且經本院於
    審判期日依法踐行調查證據程序，檢察官、被告及辯護人於
    本院言詞辯論終結前均未表示異議，本院審酌該等具有傳聞
    證據性質之證據，其取得過程並無瑕疵或任何不適當之情況
    ，應無不宜作為證據之情事，認以之作為本案之證據，應屬
    適當，依刑事訴訟法第159 條之5 之規定，自得作為證據。
貳、實體部分：
一、認定事實所憑證據及理由：
  ㈠被告賴羅秀美於上揭時、地駕駛前揭自小客車欲向左迴車時
    ，因疏未顯示左轉方向燈或手勢，亦未注意有無往來車輛
    ，即貿然往左迴車，致釀成本案車禍事故，造成告訴人受有
    上開傷勢等事實，業據其於警詢、偵訊、原審及本院準備程
    序、審理均坦承不諱（見他字卷第33-34頁；偵卷第17-18頁
    ；原審卷第61、148、215、298、305-306頁；本院卷第130
    、210、226-227頁），核與證人即告訴人黃霈嫺於原審審理
    時陳述之傷勢（見原審卷第146-147頁）及告訴代理人葉麗
    景於檢察事務官詢問、偵訊及原審審理中陳述之情節（見他
    字卷第9頁；偵卷第18頁；原審卷第61-62、215頁）大致相
    符；並有道路交通事故現場圖、道路交通事故調查報告表㈠
    、㈡、肇事現場暨車損照片、上揭肇事地點之監視器影像光
    碟、上開監視器影像畫面列印資料附卷可稽（光碟置於偵卷
    第35頁存放袋內，其餘見他字卷第23-31、49、59-81頁；原
    審卷第87-89、101、151頁），復經本院勘驗上揭肇事地點
    之監視器影像無訛，製有勘驗筆錄存卷可按（見本院卷第
　　232頁）。而告訴人因本案車禍事故受有上揭事實欄所載之
    傷害等節，有戴德森醫療財團法人嘉義基督教醫院（下稱嘉
    義基督教醫院）於109年5月8日、6月5日、6月8日、7月6日
    、7月7日、7月9日、10月23日、110年3月8日及110年3月15
    日出具之診斷證明書（見他字卷第11頁；偵卷第21-25頁；
    原審卷第35、37、39、250、253、255頁）、嘉義基督教醫
    院109年8月3日戴德森字第1090700228號函及所檢附之告訴
    人病歷影本（函見原審卷第79頁，病歷另放卷外獨立成１本
    ）存卷可考【上開嘉義基督教醫院於109年5月8日出具之診
    斷證明書，就有關告訴人「胸部挫傷」之傷勢，雖係記載「
    疑似」胸部挫傷，然觀之該院上揭告訴人病歷卷內胸腔外科
    、創傷急診科之門急診記錄及CT檢查報告、出院病歷摘要等
    均有明確記載告訴人「Lung  contusion」（見病歷卷第109
    、141、210、242-249頁反面），應可認定告訴人「確實」
    受有胸部挫傷之傷害】。是此部分犯罪事實，首堪認定。
　㈡告訴人上開脾臟、左眼之傷勢，經診治後，仍已達刑法第10
    條第4項之重傷害程度：
  ⒈脾臟傷勢部分：　
  ⑴按脾臟為人體器官之一，可生成淋巴細胞製造抗體，能捕捉
    並摧毀體內的寄生，此外，還能產生白血球，且遇緊急狀況
    或急病時可釋放出大量的紅血球，並為人體溶血與造血之重
    要器官之一，若遭切除，即不可復得，自影響人身器官之完
    整，已屬重大不治之情形，而脾臟之切除，雖其功能在西醫
    觀點可由其他淋巴組織替代，但卻有增加特殊感染機率，即
    人體免疫力減低，就人體自然防衛體系而言，若免疫能力之
    降低，身體遭受外界侵入之危險相對增加，對身體及健康之
    影響不可不謂重大，況脾臟之切除，其所主掌對身體之主要
    功能喪失，亦對人體將有重大影響（最高法院87年度台上字
    第2281號、89年度台上字第3263號、91年度台上字第5241號
    、101年度台上字第3353號判決意旨參照）；又按脾臟為人
    體最大免疫器官，並具造血、儲血及免疫功能，切除脾臟對
    人體雖無立即性危害，然缺少脾臟後容易感染，且脾臟於必
    要時能再發揮其造血功能，故脾臟並非為可有可無器官；另
    脾臟竇壁孔隙變化可對進入的血液迴流進行控制，對人體循
    環血流及血細胞進行調節，對血液中外來異物、細菌及衰老
    血液細胞，竇狀孔隙壁上之巨噬細胞也會進行吞噬及消化之
    濾血功能。脾臟摘除後，可能對人體免疫力造成影響。告訴
    人經送醫急救摘除脾臟，符合刑法第10條第4項第6款「其他
    於身體或健康，有重大不治或難治之傷害」之重傷定義（最
    高法院99年度台上字第1427號判決意旨參照）。查告訴人於
    本案車禍事故發生當日送醫後，經診治認其有脾臟撕裂傷，
    故於同日施行脾臟切除手術乙節，有前開診斷證明書、病歷
    資料存卷可考，揆諸前揭最高法院判決意旨，告訴人脾臟既
    經切除，自已達於刑法上所謂身體或健康重大不治之重傷害
    程度無疑。　
　⑵辯護人雖為被告辯護稱：最高法院94年度台上字第838號刑事
    判決有認「…被害人遭被告毆傷後，雖因脾臟破裂經慶生醫
    院施以切除手術，然經原審函請法務部法醫研究所查覆：『
    一、脾臟切除後，在一般成年人而言，對身體或健康並不構
    成重大不治或難治之傷害。僅有極少數病例會造成細茵感染
    ，但幾乎皆可治癒。二、脾臟切除在外科手術中，常為必要
    時之手術程序，應不足以構成違反刑法所述項款』。既認定
    人體因脾臟破裂而切除，尚非構成刑法第10條第4項第6款所
    定於身體或健康有重大不治或難治之重傷害。」，則本案告
    訴人於車禍發生時已19歲，正值年輕體健，後續治療亦未併
    發細菌感染，況細菌感染屬可預防（疫苗接種）及可治療性
    （抗生素之選擇與使用），故不能僅因脾臟切除即認已屬重
    傷害云云。然查：辯護人上開所引另案判決中法務部法醫研
    究所之意見，僅專就脾臟切除後之併發症言之，而未敘及脾
    臟器官在人體內既有之「一、過濾人體內血液及體液廢置的
    異物如被破壞的紅血球。二、提供體內的免疫功能。三、吞
    噬細胞聚集之處。」等三大功能，於脾臟遭切除後，即無法
    復得，顯然影響人體器官之完整，已屬重大不治之情形，遑
    論脾臟之切除，人體免疫力減低，就人體自然防衛體系而言
    ，免疫能力降低，身體遭受外界侵入之危險相對增加，對身
    體及健康之影響不可謂不重大，是就脾臟之切除，其所主掌
    對身體之主要功能喪失，對人體即有重大不治或難治之傷害
    ，是辯護人上開所辯，尚無法資為有利被告之認定。
　⒉左眼傷勢部分：　
　⑴本案車禍事故發生前告訴人左眼佩戴眼鏡矯正後之視力狀況
    應屬正常乙情，業據告訴人於原審審理時陳稱：我在本案發
    生車禍之前，兩眼差不多近視300多度，是在「上光眼鏡行
    」量的，之後我自己都是買差不多度數的隱形眼鏡來戴等語
    （見原審卷第146-147頁），且為被告及辯護人所不爭執，
    堪信為真實。　
　⑵告訴人左眼上開傷勢經診治後，其左眼最佳矯正視力雖曾一
    度於109年10月26日達到0.2，然此後即呈現一路惡化之趨勢
    ，迄至110年3月15日為嘉義基督教醫院檢查結果，其左眼矯
    正視力僅剩「手動指數10公分」，在醫學理論上，其左眼已
    無法清楚辨識物體，無法於日常生活中閱讀書報或使用電腦
    、手機等情，有嘉義基督教醫院110年3月22日戴德森字第
　　1100300132號函在卷可憑（見原審卷第245頁）。又告訴人
    就其左眼傷勢曾於110年3月5日至長庚醫療財團法人林口長
    庚紀念醫院（下稱林口長庚醫院）眼科看診【林口長庚醫院
    雖診斷告訴人該日左眼最佳矯正視力為「無光覺」，然因告
    訴人此後於110年3月15日、同年5月間再至嘉義基督教醫院
    檢查之結果，其左眼矯正視力係「手動指數10公分」，依有
    疑唯利被告之原則，乃認告訴人左眼矯正視力為「手動指數
    10公分」，而不認定為「無光覺」】，嗣經原審函詢林口長
    庚醫院有關告訴人左眼傷勢程度能否透過日後手術等治療恢
    復或改善，亦覆稱：以告訴人當時病情研判，告訴人左眼矯
    正視力，難以現今醫療技術治療或改善，屬醫學上難治之傷
    害等語，有該院110年5月27日長庚院林字第1100350280號函
    存卷可查（見原審卷第259頁），可知告訴人左眼矯正視力
    已難以治療恢復，其左眼所受傷害已達嚴重減損一目視能之
    重傷害程度。
  ⑶辯護人固為被告辯護稱：嘉義基督教醫院前揭110年3月22日
　　之函文內容雖有表示告訴人於110年3月15日之左眼矯正視力
    「無法排除」屬告訴人於109年5月6日車禍受傷所致之正常
    傷勢歷程變化等語，然該函文內容用語既係「無法排除」，
    即代表只是有可能、不代表一定是109年5月6日車禍受傷所
    致，何況該回函中提到告訴人此前於該院曾中斷治療3個月
    ，告訴人既中斷治療，其間之因果關係自已中斷，不能要求
    被告就告訴人中斷治療3個月所致之視力變化結果負責云云
    。惟查：告訴人於本案車禍事故發生後，就其左眼上開傷勢
    均持續在嘉義基督教醫院眼科就診，雖其於109年12月21日
    至嘉義基督教醫院眼科門診後，間隔3個多月始於110年3月1
    5日再至嘉義基督教醫院眼科回診，然於此期間告訴人就其
    左眼相關傷勢，仍有於110年2月16日至同年2月22日、同年2
    月26日、同年3月5日至林口長庚醫院看診，此有林口長庚醫
    院於110年2月26日、同年3月5日出具之診斷證明書存卷可佐
    （見原審卷第239-241頁），可見告訴人左眼上開傷勢自本
    案車禍事故發生後均未曾中斷過治療，且卷內亦無任何證據
    資料顯示告訴人左眼於本案車禍事故發生後又遭遇其他事故
    介入而受有傷害，準此以觀，告訴人左眼上開視力變化自係
    因本案車禍事故所致，辯護人辯稱不一定是本案車禍事故造
    成、因果關係業已中斷云云，均不可採。　
　⒊至嘉義基督教醫院110年1月19日戴德森字第1100100066號函
    雖認：「⑴於醫學上，經矯正後視力為0.2者，於一般人日常
    生活中如閱讀書報或使用電腦、手機等行為，憑單眼，可於
    1公尺之距離内清楚辨識物體。⑵病人《指告訴人》經治療後之
    左眼最佳矯正視力為0.2《109年10月26日檢查時之視力》，依
    前開說明，於近距離（1公尺）内可辨識物體，認應未達刑
    法上『嚴重減損』之重傷害程度。」等語（見原審卷第175頁
    ），然嘉義基督教醫院110年3月22日戴德森字第1100300132
    號函已回覆稱：「⒈依病人《指告訴人，下同》於110年3月15
    日本院眼科檢查結果，其左眼矯正視力為手動10公分。依當
    日該次紀錄以觀，依醫學理論上，其左眼應無法清楚辨識物
    體，無法於日常生活中閱讀書報或使用電腦、手機。⒉病人
    於本院眼科歷次視力檢查紀錄，分別如下：109年5月27日左
    眼矯正視力為可見手動20公分、109年6月15日左眼矯正視力
    0.03、109年7月6日左眼矯正視力0.1、109年8月3日左眼矯
    正視力0.05、109年9月28日左眼矯正視力0.03、109年10月2
    6日左眼矯正視力0.2、109年12月21日左眼矯正視力0.15、1
    10年3月15日左眼矯正視力手動10公分。據病人於110年3月1
    5日及109年12月21日於本院眼科門診之紀錄，其左眼矯正視
    力紀錄明顯有差距，此變化無法排除屬病人於109年5月6日
    車禍受傷所致之正常傷勢歷程變化。⒊依病人之病歷紀錄，
    因病人於本院110年3月15日檢查之左眼視力與前次《即109年
    12月21日》比較明顯下降，顯見視力尚未穩定。」等語（見
    原審卷第245-246頁），可知告訴人於109年10月26日檢查時
    之左眼視力，與其之後多次檢查結果，起伏不定，甚至之後
    幾次之視力檢查結果，比109年10月26日之檢查結果為差，
    顯見109年10月26日檢查時之左眼視力尚未趨於穩定，則嘉
    義基督教醫院110年1月19日回函稱告訴人之左眼視力未達刑
    法上「嚴重減損」之重傷害程度，尚嫌速斷，自難採為有利
    於被告之認定。
  ㈢按汽車迴車前，應暫停並顯示左轉燈光或手勢，看清無來往
    車輛，並注意行人通過，始得迴轉，道路交通安全規則第10
    6條第5款定有明文。查被告考領有普通小型車駕駛執照，此
    有被告之證號查詢汽車駕駛人在卷可憑（見他字卷第55頁）
    ，其於駕駛上開自小客車時自應知悉並遵守上述規定，而依
    前揭肇事現場照片、監視器影像畫面列印資料所示，本案車
    禍事故發生時天候晴、日間自然光線、柏油路面乾燥、無缺
    陷、亦無障礙物、視距良好，被告並無不能注意之情事，竟
    疏未注意顯示左轉方向燈或手勢，及注意告訴人所騎乘之機
    車行車動向，即貿然駕車往左迴車，致告訴人煞車不及，失
    控倒地向前滑行，撞擊其上揭自小客車右側車身，被告對本
    案車禍事故之發生為有過失至明。且本案車禍事故經送交通
    部公路總局嘉義區監理所嘉雲區車輛行車事故鑑定會、交通
    部公路總局車輛行車事故鑑定覆議會鑑定肇事責任結果，亦
    認為被告駕駛自小客車，迴車時未看清無來往車輛，並讓行
    進中之車輛先行，為肇事主因，有交通部公路總局嘉義區監
    理所109年9月26日嘉監鑑字第1090183382號函檢附之鑑定意
    見書、交通部公路總局110年2月3日路覆字第1100005000號
    函檢附之覆議意見書存卷可考（見原審卷第81-84頁、第177
    -181頁），其同此認定，可資參照。又告訴人確係因本案車
    禍事故而受有前開重傷害，被告之過失行為，與告訴人所受
    重傷害之結果，顯有相當之因果關係。
　㈣又被告在向左迴車過程中，未顯示左轉燈光之事實，為被告
    所不爭執（見本院卷第231頁），並經本院勘驗案發當時之
    監視器錄影畫面確認無誤（見本院卷第232頁），而交通部
    公路總局嘉義區監理所嘉雲區車輛行車事故鑑定會、交通部
    公路總局車輛行車事故鑑定覆議會之鑑定結果，雖未認定被
    告有此部分之過失，本院應予補充。　
　㈤另按「行車速度，依速限標誌或標線之規定，無速限標誌或
    標線者，應依下列規定：一、行車時速不得超過50公里。但
    在設有快慢車道分隔線之慢車道，時速不得超過40公里，未
    劃設車道線、行車分向線或分向限制線之道路，時速不得超
    過30公里。」，道路交通安全規則第93條第1項前段定有明
    文；又按汽車行駛時，駕駛人應注意車前狀況及兩車並行之
    間隔，並隨時採取必要之安全措施，不得在道路上蛇行，或
    以其他危險方式駕車，道路交通安全規則第94條第3項亦定
    有明文。查肇事地點之行車速限為每小時40公里【上開道路
    交通事故調查報告表㈠記載甚明，並經本院向嘉義縣警察局○
    ○分局查明屬實，有該分局110年10月8日嘉民警五字第11000
    29187號函在卷可按（見本院卷第143-144頁），復有辯護人
    提出之嘉義縣政府建設處道路管理科回覆截圖及嘉179線道
    速限為40公里之照片存卷足憑（見本院卷第189、191頁）】
    ，本案雖因現場未留有告訴人機車之煞車痕跡，以致於無法
    由煞車痕跡推估告訴人之車行速度，惟觀諸上開監視器影像
    畫面列印資料及原審播放上開監視器影像光碟之勘驗筆錄（
    見原審卷第87-89、148-149頁），可知告訴人騎乘機車行經
    肇事地點，於監視器畫面顯示時間10時50分57秒甫跳轉同時
    分58秒時（按：即被告自用小客車稍停欲往左迴車時）之位
    置（下稱X點），與其於監視器畫面顯示時間10時51分0秒時
    （按：即被告自用小客車往左迴車，一半車身已橫越在告訴
    人行向車道上時）車身傾斜即將摔車之位置（下稱Y點），
    大約相距6個行車分向線（黃虛線）線段，而此6個線段之距
    離，經原審函請嘉義縣警察局○○分局北斗派出所警員實地測
    量結果為54.6公尺乙情，有該所警員出具之職務報告附卷可
    參（見原審卷第103頁），則以告訴人騎乘機車從X點至Y點
    花費3秒予以計算，其當時之時速約為65.52公里（計算式：
    54.6公尺3秒×3,600秒1,000公尺＝65.52公里），已超過肇
    事地點行車之最高速限40公里。又被告所駕駛自用小客車於
    肇事地點稍停欲往左迴車時，告訴人所騎乘機車距離被告上
    開車輛既仍有54.6公尺之遠，倘告訴人於案發時若能充分注
    意被告欲往左迴車此一動向，且遵守速限規定而為行駛，衡
    情當可及時煞停機車，不至於煞車不及摔車，告訴人確有未
    充分注意車前狀況及超速違規駕駛之過失甚明，是告訴人就
    本案車禍事故之發生，自亦同有過失。前開鑑定意見書、覆
    議意見書認告訴人未注意對向欲迴轉車輛之動態且超速行駛
    ，致遇狀況煞閃不及，為肇事次因，亦同本院上開認定。然
    被告於駕車行至上開路段迴車時，若能依規定確實遵守上揭
    交通規則，當可避免本案車禍事故之發生，詎其竟疏於注意
    上開應注意、能注意之駕駛行為，因而肇致本案車禍事故之
    發生，其就本案事故之發生自有過失，並不因告訴人之同有
    過失，而得解免其過失責任。
　㈥綜上所述，本案事證已臻明確，被告之犯行，洵堪認定，應
    予依法論科。　
二、論罪科刑部分：
　㈠核被告所為，係犯刑法第284條後段之過失致重傷害罪。公訴
    意旨認被告係犯刑法第284條前段之過失傷害罪，起訴法條
    容有未洽，應由本院於社會基本事實同一之範圍內，予以變
    更起訴法條並依法審究（業已告知被告上揭法條，見本院卷
    第210頁）。
　㈡查被告肇事後，於有偵查權之機關或公務員發覺犯罪前，向
    到場處理之嘉義縣警察局民雄分局北斗派出所警員自首坦承
    其為肇事者等情，有嘉義縣警察局民雄分局北斗派出所道路
    交通事故肇事人自首情形紀錄表附卷可稽（見他字卷第41頁
    ），參以被告事後並未逃避偵、審程序，應認其所犯上開過
    失致重傷害罪犯行合於自首之要件，爰依刑法第62條前段規
    定，減輕其刑。　
三、撤銷改判之理由：
　㈠原審認被告罪證明確，予以論罪科刑，固非無見。然查：⑴被
    告於向左迴車時，並未顯示左轉方向燈或手勢，已如前述，
    原審判決就此部分未予認定，容有違誤；⑵本件事發地點之
    速限40公里，亦如前述，原審認係50公里，亦有未洽。
　　檢察官上訴意旨以告訴人因本件車禍事故所造成之重傷害程
    度非常嚴重及被告未與告訴人和解，犯後態度不佳等情，認
    原審量刑過輕；另被告上訴意旨以告訴人所受傷勢未達重傷
    害程度為由，認原審量刑過重，固均無理由，然原審判決既
    有上開可議之處，即屬無可維持，自應由本院將原審判決予
    以撤銷改判。　　　
　㈡爰審酌被告前未有任何犯罪科刑紀錄，素行尚稱良好，有臺
    灣高等法院被告前案紀錄表存卷可佐；因有如事實欄一所載
    之注意義務，且依當時情形並無不能注意之情事，竟疏未注
    意，造成告訴人受有如事實欄一所示之重傷害，所為殊屬不
    該，然告訴人對本案車禍事故之發生亦與有過失；被告雖坦
    承於本案車禍事故有疏失，然對告訴人傷勢是否達於重傷害
    程度仍有所爭執，且除強制險之理賠外，被告迄未與告訴人
    達成和解，賠償告訴人所受之損失；兼衡被告自陳高中夜間
    部畢業之智識程度，現為家庭主婦、已婚、育有3名成年子
    女之家庭生活狀況等一切情狀，量處如主文第二項所示之刑
    。
據上論斷，應依刑事訴訟法第369條第1項前段、第364條、第299
條第1項前段、第300條，刑法第284條後段、第62條前段，刑法
施行法第1條之1第1項，判決如主文。
本案經檢察官江炳勳提起公訴，檢察官廖俊豪提起上訴，檢察官
葉耿旭到庭執行職務。
中　　華　　民　　國　　110 　年　　11　　月　　30　　日
                  刑事第三庭    審判長法　官  陳連發
                                      法　官  洪榮家
                                      法　官  何秀燕
以上正本證明與原本無異。
不得上訴。
　　　　　　　　　　　　　　　　　　　書記官  翁心欣
中　　華　　民　　國　　110 　年　　11　　月　　30　　日
附錄本案論罪科刑法條：
中華民國刑法第284條
因過失傷害人者，處1年以下有期徒刑、拘役或10萬元以下罰金
；致重傷者，處3年以下有期徒刑、拘役或30萬元以下罰金。

【卷目索引】
⒈109年度他字第1030號卷，即他字卷 
⒉109年度偵字第4831號卷，即偵卷 
⒊原審109年度交易字第246號卷，即原審卷 
⒋原審病歷卷 
⒌本院110年度交上易字第478號卷，即本院卷